【裁判字號】    89,上易,2620
【裁判日期】    890828
【裁判案由】    竊盜
【裁判全文】
臺灣高等法院刑事判決                          八十九年度上易字第二六二○號
    上  訴  人    臺灣板橋地方法院檢察署檢察官
    被      告    甲○○
右上訴人因被告竊盜案件，不服臺灣板橋地方法院八十四年度訴字第二四六四號，中
華民國八十九年五月二十六日第一審判決（起訴案號：臺灣板橋地方法院檢察署八十
四年度偵字第一０九七七號）提起上訴，本院判決如左：
    主  文
上訴駁回。
    理  由
一、公訴意旨略以：被告甲○○與丁○○（經另案審理）共同意圖為自己不法之所有
    ，於民國八十四年六月二十三日晚上共同攜持可為兇器之板手一支，在台北縣新
    莊市○○路四九七巷口，竊取被害人丙○○所有停置該處ＲＺ－二六七七號自小
    客車內之公事包一只（內有新台幣十萬元、合作金庫空白支票六十一張新莊支庫
    存摺一本、彰化銀行忠隆分行支票一張、身分證一張、印章四枚）得手後，朋分
    花用，嗣於八十四年六月二十五日一時許，在台北縣三芝鄉○○路一號前為警查
獲，並扣得前開兇器，因認被告甲○○涉犯刑法第三百二十一條第一項第三款之
    加重竊盜罪嫌。
二、按犯罪事實應依證據認定之，無證據不得推定其犯罪事實；又不能證明被告犯罪
    者，應諭知無罪之判決，刑事訴訟法第一百五十四條、第三百零一條第一項分別
    定有明文；且認定不利於被告之事實，須依積極證據，苟積極證據不足為不利於
    被告事實之認定時，即應為有利於被告之認定，更不必有何有利之證據，最高法
    院三十年上字第八一六號著有判例可資參照。又按刑法第三百二十條第一項竊盜
    罪之成立，除須有竊取他人財物之客觀行為外，及行為人有為自己或第三人不法
    所有意圖之主觀違法要件，始能成立，申言之，即須兼具主、客觀違法要件，方
    與該罪之構成要件相符，若係欠缺其一者，尚難遽予該罪相繩。
三、公訴意旨認被告涉有刑法第三百二十一條第一項第三款之加重竊盜罪嫌，無非係
    以被害人丙○○之指述及贓物領據並扣案之扳手一支為其論據。訊據被告甲○○
    自始至終堅決否認有何竊盜犯行，辯稱：伊並沒有偷，亦無與丁○○一起被抓等
    語。渠於原審時亦陳稱：「（有交支票印章給丁○○？）沒有；（錄放影機、小
    電視機？）我請他幫我帶去我阿嬤家」等語（見原審八十四年十二月六日訊問筆
    錄，原審卷(一)第十九頁反面、第二十頁筆錄）。
四、經查：（一）、證人丁○○證稱：「（八十四年六月二十五日凌晨被警查獲公事
    包內有支票、印章？）不是在公事包，是在車內查獲的；（後車箱內找到何物？
    ）存款簿放在前座置物箱內，印章也是放一起，錄放影機、大哥大，小電視放在
    後車箱內，當天車上有三人，我及我朋友名字不詳剛認識；（查獲東西何來？）
    甲○○家裡搬的，錄影機及小電視機在甲○○家搬的，他準備搬家，支票是另外
    一位朋友拾獲放在車上；（查扣之扳手是何人的？）不知有扳手，車上就有的。
    」等語（見原審八十四年十二月六日訊問筆錄，原審卷(一)第十九頁筆錄）。（二
    ）、證人乙○○於原審證稱：「（當時何以在場看到甲○○搬東西到丁○○之車
    上？）原租的車要還，於是另外租一部車，唐、羅一起出面租的，租好後唐開新
    租之車，羅開原車，開了約二、三十公尺，我和我姊搬衣服，其他重物由他二人
    搬，從舊車搬到新車去，所有東西搬到後行旅箱；（有看到支票？）有，我在花
    圃檢到一包東西，打開一看是支票及印章等物，因羅、唐要還車，催我快點，於
    是我把東西擺在新車之右前座。（那包東西是否羅、唐丟出？）不是，因為東西
    包的很整齊；（為何沒跟羅、唐說有該包東西？）他們急著還車，來不及告訴他
    們；（之後曾否告知羅、唐有該包東西？）沒有，不過隔一個多月，在三重見過
    羅，羅有問我是否有放這一包東西在車上，害他被警察抓到，當時我才告訴他。
    」等語（見原審八十五年一月十七日訊問筆錄，原審卷(一)第四十四頁、第四十五
    頁筆錄）。渠於本院審理時證述：當時於搬東西才看到支票，且係因以報紙包著
    ，伊有打開來看，並於後來警察抓到丁○○，伊才告訴丁○○是支票，且係在花
    圃撿到的（見本院八十九年八月四日訊問筆錄），與其於偵查中所證述之情節大
    致相符（見八十四年七月十三日偵查筆錄，偵查卷第二十四頁反面、第二十五頁
    筆錄）。（三）、末按，承如被害人丙○○之證言亦僅係說明其有失竊之情形，
    並無足指向說明被告有該竊取之犯行；故被告與證人丁○○公訴人雖將之同列為
    共同正犯，惟依被告及證人羅吉吉章及乙○○上開供述，仍無從證明公訴人所指
    之失竊物為被告甲○○所竊取者。
五、綜上所述，被告所辯，雖非全可盡信，然就以上說明，足認公訴人各該所指，並
    無足認被告涉有加重竊盜犯行之確切證據，此外，本院復查無其他證據足證被告
    涉有前開犯行。揆諸前開判例意旨，原審以查無其他積極證據足資證明被告涉有
    前揭犯行，並為無罪之諭知，經核並無不合，檢察官上訴意旨略以：原審判決被
    告甲○○無罪，其中理由以證人乙○○之證言為論據。其證稱：唐、羅一起出面
    租車，租好後唐開新租之車，羅開原車，開約二、三十公尺，伊與姐搬衣服，由
    舊車搬到新車，所有東西搬到後行旅箱，伊在花圃撿到一包東西，打開一看是支
    票及印章等物，因羅、唐要還車，催伊快點，於是伊把東西擺在新車之右前座，
    東西包的很整齊，他們急著還車，來不及告訴他們，不過隔一個多月，在三重見
    過羅，羅有問伊是否放這一包東西在車上，害他被警察抓到，當時伊才告訴他云
    云。但如支票、印章等物是整齊包裝，顯屬貴重而非平常之物，又係在花圃所拾
    得，縱使時間急迫，乙○○理應仍即時詢問羅、唐二人是否確為該二人所有，乙○○卻逕將之放置於車右前座，其所為已與常情不符。且不論是羅或唐駕駛車輛
    ，均會發現放置於駕駛座旁之該包支票、印章。至於乙○○於本署八十四年七月
    十三日與八月十日偵訊時係證稱伊將撿得之東西放在前座置物箱云云，但當時羅
    、唐催伊快點，乙○○將物品放置於座椅上即可，何以尚有時間打開前座置物箱
    放置？故乙○○所證，是否屬實，有再詳查之必要，被告無罪之理由，尚值斟酌
    云云，要均為推測之詞而非可採，其上訴為無理由，應予駁回。
六、被告甲○○經合法傳喚，無正當理由不到庭，爰不待其陳述，逕行判決。
據上論斷，應依刑事訴訟法第二百七十一條、第三百六十八條，判決如主文。
本案經檢察官沈世箴到庭執行職務。
中      華      民      國    八十九    年      八      月    二十八    日
                              臺灣高等法院刑事第二十一庭
                                  審判長法  官  葉  騰  瑞
                                        法  官  黃  國  忠
                                        法  官  江  國  華
右正本證明與原本無異。
不得上訴。
                                        書記官  吳  碧  玲
中      華      民      國    八十九    年      八      月    二十九    日


司法院資訊處製作；財團法人民間司法改革基金會備份。
